【裁判字號】    95,簡,673
【裁判日期】    951117
【裁判案由】    醫療法
【裁判全文】
臺北高等行政法院判決
                                     95年度簡字第00673號
原      告  甲○○
被      告  臺北縣政府
代  表  人  乙○○縣長）住同.
上列當事人間因醫療法事件，原告不服行政院衛生署中華民國95
年7 月28日衛署訴字第0950022212號訴願決定，提起行政訴訟。
本院判決如下：
    主  文
原告之訴駁回。
訴訟費用由原告負擔。
    事  實
一、事實概要：
    緣原告原於臺北縣三重市○○路○ 段70號開設「德安中醫診
    所」，嗣其因係以不實文件取得專門職業及技術人員中醫師
    檢覈筆試應考資格，業經考試院公告撤銷其考試及格資格、
    吊銷考試及格證書、行政院衛生署公告撤銷其中醫師證書及
    被告機關撤銷其開、執業執照在案，已不具醫事人員資格。
    惟其仍於原址懸掛「原德安中醫診所．．．」等文詞之市招
    ，經臺北縣政府衛生局人員於民國（下同）95年2 月13日及
    同年月15日至現場稽查發現，認屬違規醫療廣告，被告乃以
    原告違反醫療法第84條規定，爰依同法第104 條規定，於95
    年4 月13日以北府衛醫字第0950027489號行政處分書處原告
    新臺幣（下同）5 萬元罰鍰。原告不服，經被告向行政院衛
    生署提起訴願，遭決定駁回，遂提本件訴訟。
二、兩造聲明：
    (一)原告聲明：
      1.撤銷原處分及訴願決定。
      2.訴訟費用由被告負擔。
    (二)被告聲明：
      1.駁回原告之訴。
      2.訴訟費用由原告負擔。
三、兩造之爭點：
    (一)原告主張之理由：
      1.依法律平等原則及信賴保護原則，法律應一體適用而不
        應只針對某人進行不對稱處分。原告完全依照法律規定
        及中醫師檢覈須知規定依法辦理，一切合法。並經考選
        部、外交部實質審查，准予應考資格，通過國家考試並
        執業多年。原處分已對原告人格、名譽、工作權及生存
        權嚴重損害，並造成病患對原告之不信賴，應予撤銷。
      2.且當年原告考試及格資格及應考資格，係因他人不實檢
        舉資料，致主管機關逕行認定以中華民國及巴拉圭入出
        境記錄相核算，不符合國外行醫5 年資格。惟考選部當
        年並未通知原告訴願，未等法院判決確立即撤銷原告考
        試及格資格及應考資格。外交部亦未等法院判決確立，
        即撤銷原告僑居證明、行醫年資證明。衛生署亦未等法
        院判決確立，即撤銷原告中醫證明。前開主管機關明知
        國外行醫5 年資格，係以5 個年度計，不以5 年天數計
        ，故其所為前開行政處分，均有錯誤。
    (二)被告主張之理由︰
      1.按「有下列各款情事之一者，不得充醫師；其已充醫師
        者，撤銷或廢止其醫師證書：1.曾犯肅清煙毒條例或麻
        醉藥品管理條例之罪，經判刑確定。2.曾犯品毒危害防
        制條例之罪，經判刑確定。3.依法受廢止醫師證書處分
        。」「非領有醫師證書者，不得使用醫師名稱。」「醫
        師應向執業所在地直轄市、縣 (市)主 管機關申請執業
        登記，領有執業執照，始得執業。」「醫療機構應置負
        責醫師一人，對其機構醫療業務，負督導責任。私立醫
        療機構，並以其申請人為負責醫師。」「非醫療機構，
        不得為醫療廣告。」「原處分或決定之執行，除法律另
        有規定外，不因提起行政訴訟而停止。」為醫師法第5
        條、第7 條之2 第1 項、第8 條第1 項；醫療法第84條
        、第18條第1 項；行政訴訟法第116 條第1 項分別定有
        明文。
      2.卷查原告經考試院認定其以不實文件取得應考資格，撤
        銷其考試及格資格，吊銷 (90) 台檢中字第39號考試及
        格證書後，行政院衛生署94年5 月18日衛署醫字第
        0940203358號公告撤銷台中字第007278號中醫師證書，
        原告不服其處分向行政院提起訴願，已於95年3 月28日
        院臺訴字第0950082743號函駁回在案，是故原告不具醫
        師資格，合先敘明。
      3.次查被告依醫師法第7條之2第1項及第8條第1項，於94
        年6 月2日北府衛醫字第0940033728號行政處分，撤銷
        原告所領北府衛重中醫執字第Ｚ000000000號執業執照及
        北府衛重中醫字第3831027763號開業執照，並於95年2
        月17 日北府衛醫字第0950011505號函公告撤銷原告之
        開、執業執照，原告不服本府行政處分向行政院衛生署
        提起訴願，經審議於95年6月5日衛署訴字第095002
        0647號函決定因訴願無理由予以駁回，原告未具醫師資
        格，不得設立醫療機構，當不得於已受撤銷開業執照之
        場所懸掛市招，為醫療廣告。
      4.末查系爭市招廣告前經本府94年12月26日北府衛醫字第
        0940088660號函通知限期拆除在案，復經本府衛生局於
        95年2 月13日及15日現場稽查，發現原診所未依期限拆
        除違法市招廣告，有現場稽查工作日誌、及相關照片附
        卷可稽，其情事洵堪認定，故被告所為之行政處分應予
        維持。
    理  由
一、按「非醫療機構，不得為醫療廣告。」「廣告內容暗示或影
    射醫療業務者，視為醫療廣告。」「違反第84條規定為醫療
    廣告者，處新臺幣5 萬元以上25萬元以下罰鍰。」為醫療法
    第84條、第87條第1 項及第104 條所明定。
二、卷查本件原告業經考試院公告撤銷其考試及格資格、吊銷考
    試及格證書、行政院衛生署公告撤銷其中醫師證書及臺北縣
    政府撤銷其開、執業執照，則原告已不具醫事人員資格，依
    法不得為醫療廣告，惟其仍於原址懸掛「原德安中醫診所．
    ．．」等文詞之市招，經臺北縣政府衛生局人員於94年12月
    26 日以北府衛醫字第0940088660號函請其拆除市招在案，
    復經該局人員95年2月13日及同年月15日至現場稽查發現仍
    未拆除，此有考試院撤銷口試及格證書公告、衛生署撤銷中
    醫師證書公告、通知撤銷原告中醫師證書籍繳回證書之行政
    處分、台北縣政府通知撤銷開業及執業執照之行政處分、臺
    北縣政府衛生局現場稽查工作日誌紀錄表（2份）及相關照
    片影本附卷可稽，其違規事實足可認定，被告依法處罰，尚
    無不合。
三、原告雖稱其經合法國家考試，經合法申請開、執業執照，目
    前縱有應考資格疑義，然尚在法院審理中，請靜待判決確立
    後再行處分云云，惟按行政處分生效後，除法律另有規定外
    ，其執行不因訴願或提起行政訴訟而停止，訴願法第93條第
    1 項、行政訴訟法第116 條第1 項均定有明文。查本件原告
    既經考試院撤銷考試及格證書，行政院衛生署撤銷中醫師證
    書，被告並據以撤銷其開、執業執照，即不具醫事人員資格
    ，其對各項處分雖均依法提起行政救濟，其中對考試院撤銷
    考試及格證書之訴訟業經本院於95年3 月23日以94年訴字第
    1112號判決原告之訴駁回，並經原告向最高行政法院提起上
    訴中，其餘各案均仍在本院審理中，有本院前案查詢表附卷
    可稽。原告亦曾聲請本院就考試院前開處分停止執行，復經
    本院裁定駁回 (94年停字75號)， 最高行政法院抗告駁回
     (94年裁字第2159號)確 定在案。是各該處分並無停止執行
    之法律上原因存在，被告認原告不具醫師資格，依法不應懸
    掛涉及醫療用語之市招及廣告，並對其違反管制規定之行為
    處罰鍰5 萬元，於法並無不合。訴願決定予以維持亦無違誤
    。
四、綜上，原告所訴非有理由，應予駁回，因事證業已明確，爰
    依行政訴訟法第233條第1項規定，不經言詞辯論逕為判決。
    又原告於本件程序中具狀表示另有他人以違法方法取得中醫
    師資格而未遭撤銷等語，縱有原告所述情事，亦應由主管機
    關依職權辦理，核與本件原告所受罰鍰無涉，均附此說明。
五、據上論結，本件原告之訴為無理由，爰依行政訴訟法第98條
    第3項前段，判決如主文。
中    華    民    國    95    年    11  月    17    日
                            第五庭  法  官  張瓊文
上為正本係照原本作成。
本件以訴訟事件所涉及之法律見解具有原則性者為限，始得於本
判決送達後20日內向本院提出上訴狀並表明上訴理由，如已於本
判決宣示後送達前提起上訴者，應於判決送達後20日內補具上訴
理由（均按他造人數附繕本），且經最高行政法院許可後方得上
訴。
中    華    民    國    95    年    11    月    17    日
                                    書記官  吳柏洲


司法院資訊處製作；財團法人民間司法改革基金會備份。
